臺灣屏東地方法院刑事判決　　　　　　96年度交簡上字第17號
上　訴　人　甲○○
即　被　告
上列上訴人因過失傷害案件，不服本院95年12月20日95年度交簡
字第694 號刑事簡易判決（檢察官聲請簡易判決處刑案號：95年
度偵字第6131號），提起上訴，本院第二審合議庭判決如下︰本
院判決如下：
    主      文
原判決撤銷。
甲○○因過失傷害人，處拘役拾日，如易科罰金，以銀元參佰元
即新台幣玖佰元折算壹日。
    事實及理由
一、甲○○於民國95年4 月9 日20時許，在屏東縣萬丹鄉某友人
    住處飲用約6 、7 罐啤酒，至同日22時許，已達不能安全駕
    駛動力交通工具之程度，竟仍駕駛車牌號碼8172-ML 號自用
    小客車，沿潮州鎮○○路由北往南方向行駛，嗣於同日23時
    1 分許，途經途經該路段速限為時速60公里之跳傘場前時（
    縣道189 線19公里處），原應注意汽車駕駛人飲用酒類後其
    吐氣所含酒精濃度超過每公升0.25毫克者，不得駕車，又行
    車速度，依速限標誌或標線之規定，及汽車行駛時，駕駛人
    應注意車前狀況，並隨時採取必要之安全措施，而依當時天
    候晴、夜間有照明、柏油路面乾燥、無缺陷或障礙物、視距
    良好等路況，又無不能注意之情形，竟疏未注意及此，因體
    內酒精作用致意識不清、注意力減弱，且以約70至80公里之
    時速超速行駛，適陳春琴駕駛車號VN-1262 號自小客車沿該
    路段同向車道在甲○○前方行駛，甲○○見狀閃避不及，而
    自後猛力追撞陳春琴所駕車輛之左後車頭，致陳春琴受有頭
    部外傷、腦震盪及臉面部撕裂傷等傷害。嗣經警據報前往處
    理，並測得甲○○呼氣中酒精濃度達每公升1.07毫克（甲○
    ○涉犯公共危險部分，業經本院另案判決確定）。案經陳春
    琴訴請臺灣屏東地方法院檢察署檢察官偵查後聲請以簡易判
    決處刑。
二、證據：
（一）被告於警詢及偵訊中之坦承酒後已影響其駕駛能力，及超
      速行駛之事實。
（二）證人即告訴人陳春琴及於事故發生後行經現場之證人葉日
      奎之證述。
（三）道路交通事故調查報告表（一）（二）、現場圖、酒精濃
      度測定紀錄表、警員處理報告、安泰醫院診斷證明書各1
      紙、現場及車損照片46幀。
（四）按汽車駕駛人飲用酒類或其他類似物後其血液中酒精濃度
      超過百分之0.05以上者，不得駕車；行車速度，依速限標
      誌或標線之規定；又汽車行駛時，駕駛人應注意車前狀況
      ，並隨時採取必要之安全措施，道路交通安全規則第114
      條第2 款、第93條第1 項前段、第94條第3 項分別定有明
      文，被告駕車自應注意上述道路交通安全規定，而參以卷
      附道路交通事故調查報告表（二）之記載，當時天候晴、
      夜間有照明、柏油路面乾燥、無缺陷或障礙物、視距良好
      等路況，依當時情形，被告顯無不能注意之情形，竟疏未
      注意及此，酒後貿然超速駕駛因而肇事，致被害人陳春琴
      受有前揭傷害，被告自應負過失責任。且被告之過失行為
      與被害人陳春琴之傷害結果間，具有相當因果關係。
三、論罪科刑：
（一）按行為後法律有變更者，適用行為時之法律。但行為後之
      法律有利於行為人者，適用最有利於行為人之法律，刑法
      第2 條第1 項定有明文；且犯罪在刑法施行前，比較裁判
      前之法律孰為有利於行為人時，應就罪刑有關之一切情形
      ，比較其全部之結果，而為整個之適用，不能割裂而分別
      適用有利益之條文（最高法院27年上字第2615號判例意旨
      參照）。本件被告行為後，刑法及刑法施行法業於民國95
      年7 月1 日修正施行，本件論罪科刑所適用關於刑法第
      284 條第1 項前段之法定刑、易科罰金之折算標準等法律
      均有所變更，爰詳述如下：
（１）被告行為後，經總統於95年6 月14日以華總一義字第
      09500035181 號令公布之增訂刑法施行法第1 條之1 規定
      ：「中華民國94年1 月7 日刑法修正施行後（按指95年7
      月1 日），刑法分則編所定罰金之貨幣單位為新臺幣。94
      年1 月7 日刑法修正時，刑法分則編未修正之條文定有罰
      金刑者，自94年1 月7 日刑法修正施行後，就其所定數額
      提高為30倍。但72年6 月26日到94年1 月7 日新增或修正
      之條文，就其所定數額提高為3 倍。」，並自95年7 月1
      日施行。查刑法第284 條第1 項前段過失傷害罪之法定刑
      中罰金刑部分，於刑法施行法第1 條之1 修正增訂前，其
      貨幣單位為銀元，且應適用罰金罰鍰提高標準條例第1條
      前段規定：「依法律應處罰金、罰鍰者，就其原定數額得
      提高為2 倍至10倍。」，又依現行法規所定貨幣單位折算
      新臺幣條例第2 條規定：「現行法規所定金額之貨幣單位
      為圓、銀元或元者，以新臺幣元之3 倍折算之。」，是刑
      法第284 條第1 項法定刑罰金刑部分，如換算為新臺幣，
      原應為罰金新臺幣15,000元以下（500 元×10×3） ；而
      如適用上開修正後刑法施行法第1 條之1 規定提高30 倍
      ，亦為新臺幣15,000元以下，比較適用新舊法之結果，其
      關於法定刑為罰金刑部分之提高標準相同。又刑法第33條
      第5 款經修正為：「罰金：新臺幣1 千元以上，以百元計
      算之。」，與修正前刑法第33條第5 款規定「罰金：1 元
      以上。」不同，比較新舊法結果，新法之罰金刑下限業已
      提高，此部分修正後之刑法亦無較有利於被告之情形。
（２）被告行為時之刑法第41條第1 項前段原規定：「犯最重本
      刑為5 年以下有期徒刑以下之刑之罪，而受6 個月以下有
      期徒刑或拘役之宣告，因身體、教育、職業、家庭之關係
      或其他正當事由，執行顯有困難者，得以1 元以上3 元以
      下折算1 日，易科罰金。」；又被告行為時之易科罰金折
      算標準，依修正前罰金罰鍰提高標準條例第2 條前段（現
      已刪除）規定，就其原定數額提高為100 倍折算1 日，是
      本件被告行為時之易科罰金折算標準，應以銀元300 元折
      算1 日，經折算為新臺幣後，應以新臺幣900 元折算為1
      日。惟95 年7月1 日修正施行之刑法第41條第1 項前段則
      規定：「犯最重本刑為5 年以下有期徒刑以下之刑之罪，
      而受6 個月以下有期徒刑或拘役之宣告者，得以新臺幣1
      千元、2 千元或3 千元折算1 日，易科罰金。」，比較修
      正前、後之易科罰金折算標準，修正後之刑法並無較有利
      於被告之情形。
（３）經綜合上述全部罪刑比較結果，被告行為後之法律均無較
      有利之情形，故本件應依刑法第2 條第1 項前段規定，適
      用被告行為時即95年7 月1 日修正施行前之法律規定論處
      。
（二）核被告甲○○所為，係犯刑法第284 條第1 項前段之過失
      傷害罪。被告酒醉駕車，因而致人受傷，應依道路交通管
      理處罰條例第86條第1 項規定加重其刑。原審論罪科刑固
      非無見，惟查被告與告訴人業於本院審理中達成調解，賠
      償損害，有本院96年度移調字第24號調解筆錄及郵局匯款
      單影本各1 紙附卷可稽，原審於此量刑上之重大事由未及
      審酌，尚有未妥，合應撤銷原判決，並判決如主文第二項
      所示。
據上論斷，應依刑事訴訟法第455 條之1 第3 項，第369 條第1
項前段、刑法第2 條第1 項前段、第284 條第1 項前段、修正前
刑法第41條第1 項前段，道路交通管理處罰條例第86條第1 項，
罰金罰鍰提高標準條例第1 條前段、修正前罰金罰鍰提高標準條
例第2 條，判決如主文。
中　　華　　民　　國　　96　　年　　5 　　月　　15　　日
                  交通法庭    審判長法  官  潘正屏
                                    法  官  曾吉雄
                                    法  官  羅培毓
以上正本證明與原本無異。
不得上訴。
中　　華　　民　　國　　96　　年　　5 　　月　　15　　日
                                    書記官  盧建新
附錄論罪科刑法條：
中華民國刑法第284條第1項
(過失傷害罪)
因過失傷害人者，處六月以下有期徒刑、拘役或五百元以下罰金
，致重傷者，處一年以下有期徒刑、拘役或五百元以下罰金。
